【裁判字號】    99,簡抗,9
【裁判日期】    990908
【裁判案由】    訴訟救助
【裁判全文】
臺灣屏東地方法院民事裁定               99年度簡抗字第9號
抗  告  人  乙○○
相  對  人  甲○○
代  理  人  黃吉雄律師
上列抗告人因與相對人間請求分割共有物事件聲請訴訟救助，對
於中華民國99年6 月21日本院潮州簡易庭99年度潮簡救字第5 號
裁定提起抗告，本院合議庭裁定如下：
    主  文
抗告駁回。
抗告程序費用新臺幣壹仟元由抗告人負擔。
    理  由
一、按當事人無資力支出訴訟費用者，法院應依聲請，以裁定准
    予訴訟救助。但顯無勝訴之望者，不在此限。法院認定前項
    貸力時，應斟酌當事人及其共同生活親屬基本生活之需要，
    民事訴訟法第107 條定有明文。次按經法律扶助基金會分會
    准予法律扶助之無資力者，其於訴訟程序中，向法院聲請訴
    訟救助時，應准予訴訟救助。但另有不符法律扶助事實之證
    明者，不在此限，法律扶助法62條定有明文。又所謂無資力
    支出訴訟費用，並非指當事人全無財產之謂，當事人雖有財
    產而不能自由處分者，如無籌措款項以支出訴訟費用之信用
    技能，或窘於生活且缺乏經濟信用者亦屬之，最高法院著有
    29年抗字第179 號、43年台抗字第152 號判例意旨足資參照
    。
二、原裁定意旨略以：本院依職權調取相對人之財產資料，查相
    對人於民國98年度間並無任何所得，名下有不動產房屋1 筆
    、土地5 筆（分別為屏東縣內埔鄉○○○段第356 地號、同
    段363 地號、363 之2 地號、330 地號及331 地號），此有
    稅務電子閘門財產所得調件明細表在卷可稽。惟相對人所有
    上開不動產，除現供自住使用之房屋及坐落基地即請求分割
    之土地外，其餘3 筆土地，面積各僅有54.33 、56.44 、90
    .02 、39.61 平方公尺，且均非相對人單獨所有，相對人持
    分比例各僅占0.08333 、0.04166 、0.04166 、0.04166 ，
    是依上開不動產之現況，顯不易處分變現，又相對人為29年
    10月1 日生，現高齡70歲，既無任何所得及投資，尚難認有
    籌措款項以支出訴訟費用之信用技能。另據本院依職權調取
    相對人對抗告人所提起之請求分割共有物事件，即本院99年
    度潮簡調字第129 號及99年潮簡字第261 號訴訟卷宗，依相
    對人起訴狀內容及相關卷證資料所示，尚非顯無勝訴之望，
    是相對人聲請訴訟救助，核與上開法律規定並無不合，應予
    准許等語。
三、抗告意旨略以：
  (一)按當事人無資力支付訴訟費用，除由其財產狀況判斷外，尚
    包括與其共同生活親屬基本生活之需要在內，民事訴訟法第
    107 條第2 項定有明文。經查相對人名下有不動產房屋一棟
    及土地七筆，現總市值約新台幣（下同）495,000 元。
  (二)另相對人之四名子女即林玟琪、林東京、林惠嬌、林京都與
    其共同生活。其中其次子林京都從事廚師工作，每月平均收
    入約有2 萬多元且其名下亦有二棟房屋及二筆土地。有臺灣
    高等法院高雄分院民事99年度抗字第146 號裁定可稽。另三
    名子女分別從事服務業、公司業務專員等工作，薪資收入相
    當優渥，並按月給予相對人2 至3 萬元不等，作為其生活費
    用。
  (三)又相對人之次子林京都出養與林仁志當養子，林京都請求結
    算繼承養父林仁志合夥財產訴訟，不願支付訴訟費用而聲請
    訴訟救助已受上開高雄高分院裁定駁回。今又為求上開331
    地號土地分割，遂於99年4 月19日移轉部分持分與相對人，
    由相對人訴請分割該筆土地並由其聲請訴訟救助，主要目的
    在規避訴訟費用支付，是以相對人有濫用權利之虞。
  (四)上述事實，相對人顯非無資力支付訴訟費用，與法律扶助基
    金會分會准予法律扶助的事實不符。是以，相對人聲請訴訟
    救助，於法自有未洽等語，為此提起抗告，請求駁回訴訟救
    助等語。
四、經查：
  (一)相對人於民國98年度間並無任何所得，名下有不動產房屋1
    筆、土地5 筆（分別為屏東縣內埔鄉○○○段第356 地號、
    同段363 地號、363 之2 地號、330 地號及331 地號），此
    有稅務電子閘門財產所得調件明細表在卷可稽。惟相對人所
    有上開不動產，除現供自住使用之房屋及坐落基地即請求分
    割之土地外，其餘3 筆土地，面積各僅有54.33 、56.44 、
    90.02 、39.61 平方公尺，且均非相對人單獨所有，相對人
    持分比例各僅占0.08333 、0.04166 、0.04166 、0.04166
    ，是依上開不動產之現況，顯不易處分變現，且上開不動產
    總額僅494,634 元，亦有上開稅務電子閘門財產所得調件明
    細表可查，是抗告人主張相對人顯有資力，殊無可採。又相
    對人為29年10月1 日生，現高齡70歲，既無任何所得及投資
    ，尚難認有籌措款項以支出訴訟費用之信用技能。
  (二)又抗告人稱相對人雖有四名子女，薪資收入相當優渥，並按
    月給予相對人2 至3 萬不等作為生活費用等語，惟相對人之
    次子林京都已出養與林仁志，對相對人已無扶養義務，有卷
    存臺灣高等法院高雄分院99年度抗字第146 號裁定可稽。又
    其餘2 女林玟琪、林惠嬌均已出嫁而未共同生活，亦有卷存
    戶籍資料查詢結果2 紙可證，而相對人之子女林東京、林玟
    琪、林惠嬌，於98年所得僅分別為0 元、299,260 元、51,1
    89元，亦有卷存其三人98年度稅務電子閘門財產所得調件明
    細表各1 紙可參，尚難認有抗告人所稱薪資收入相當優渥，
    並按月給予相對人2 至3 萬不等作為生活費用之情事。
  (三)綜上，依抗告人提出之證據，既未能信相對人有資力支出訴
    訟費用之主張為真實，即應准予其訴訟救助之聲請，原裁定
    並無違誤，抗告人求予廢棄更為裁定駁回訴訟救助，為無理
    由，應予駁回。
五、依民事訴訟法第436 條之1 第1 項、第3 項、第495 條之1
    、第449 條第1 項、第95條、第78條，裁定如主文。
中    華    民    國    99    年    9     月    8     日
                  民事第一庭    審判長法  官  孫國禎
                                      法  官  羅培毓
                                      法  官  曾吉雄
正本係照原本作成。
本裁定不得再為抗告。
中    華    民    國    99    年    9     月    8     日
                                      書記官  黃麗燕

司法院資訊處製作；財團法人民間司法改革基金會備份。
